【裁判字號】    90,易,1913
【裁判日期】    920122
【裁判案由】    過失傷害
【裁判全文】
臺灣臺南地方法院刑事判決                          九十年度易字第一九一三號
    公  訴  人  臺灣臺南地方法院檢察署檢察官
    被      告  戊  ○  ○
                甲  ○  ○
    共      同
    選任辯護人  黃  昭  雄
右列被告因過失傷害案件，經檢察官提起公訴（九十年度營偵字第四四六號），本院
判決如左：
    主  文
甲○○從事業務之人，因業務上之過失傷害人致重傷，處有期徒刑肆月，如易科罰金
，以佰元折算壹日。
戊○○無罪。
    事  實
一、甲○○受僱臺南縣新營市○○路三○○巷六六號丁○○○○份有限公司所營農林
    游泳池擔任游泳池之救生員，以維護泳客安全為業，係從事救生業務之人。於民
    國九十年一月十日六時五十分許，張國松、丙○○夫婦與其他泳客在該游泳池游
    泳時，甲○○適為值班之救生員，其具有救生之專業知識，應注意隨時巡視池內
    之泳客動態，發現有異狀，並即時救援溺水之泳客，而依當時客觀情形，並無不
    能注意之情事，竟疏未注意在該游泳池東邊第二水道東側淺水區練習游泳之泳客
    張國松情況有異，而未即時查覺張國松身體下沈已生溺水情事，致未為即時之救
    援；嗣丙○○遊至岸邊做韻律呼吸潛入水底時，發現張國松雙手伸直沈溺水底，
    即刻抱住張國松高聲呼救，甲○○聞聲始自該游泳池畔洗腳池處跑至池邊，與另
    一泳客乙○○將張國松抱起至岸邊施以人工呼吸並繄急救醫，惟張國松仍因溺水
    窒息致腦缺氧病變，造成張國松現呈植物人狀態之身體、健康有重大不治及難治
    之重傷害。
二、案經丙○○訴由臺南縣警察局新營分局報請臺灣臺南地方法院檢察署檢察官偵查
    起訴。
    理  由
壹、有罪部分：
一、訊據被告甲○○就泳客張國松於上揭時地溺水之事實固坦認不諱，惟矢口否認有
    何過失行為，辯稱：伊在相距五公尺處之洗腳池放水前，仍見張國松在作韻律呼
    吸，並無異狀，伊剛放水就聽到女人喊救聲，便立即衝過去，立即施以人工呼吸
    並送醫急救，洗腳池距游泳池來回僅一、二十秒，伊一直保持高度警戒，並無過
    失云云。選任辯護人則另辯稱：(一)被害人張國松平日就有嚴重膽囊、腸、胃、肝
    方面不適之疾病，且被害人於急救當時，口鼻又有血水滲出，自無法排除被害人
    係因腸胃出血之宿疾發作，致產生腦缺氧病變之可能，參以現場無人目睹被害人
    掙扎呼救之舉，益見被害人並非溺水致生腦缺氧病變，要難將被害人之傷害結果
    歸咎於被告甲○○；(二)被告甲○○於知悉之瞬間，即竭盡所能施予急救，並無任
    何延遲疏失，此從法醫研究所函文揭示：「．．．期間並無急救不當或延遲送鑑
    情形．．．」等情，亦足證之云云。
二、認定犯罪事實所憑之證據及理由：
  (一)本件被害人張國松因本次溺水事故造成重傷害之結果：
    被害人張國松係於上開時地在該游泳池溺水，先為告訴人丙○○發現，高聲呼救
    後，身為該泳池救生員之被告甲○○聞聲始從泳池邊之洗腳池趕往游泳池畔，與
    另一名泳客乙○○一同將被害人張國松拉上岸施以人工呼吸並急救送醫，惟經急
    救後仍因腦缺氧病變，造成深度昏迷之植物人狀態之事實，業據告訴人丙○○於
    警訊及偵審中指訴綦詳（見警卷、偵查卷第八頁反面及本院卷第一二一至一二二
    頁），核與證人乙○○於警訊及本院調查時證述之情節大致相符（見警卷及本院
    卷第一一七至一二○頁），並有營新醫院診斷證明書記載：「腦缺氧、溺水、呼
    吸窘迫、吸入性肺炎」及彰化基督教醫院診斷書記載：「意外溺水致腦缺氧病變
    ，癲、胃出血」等情在卷可稽（見警卷）；且經本院向張國松就診之營新醫院
    、行政院衛生署新營醫院、彰化基督教醫院函查張國松目前之病況，經上開醫院
    函覆：「張國松因溺水而缺氧，目前呈植物人狀態，似無恢復之可能」一節，亦
    有行政院衛生署新營醫院九十一年十月二十三日出具之診斷證明書、營新醫院九
    十一年十月二十四日九十一營新發字第二七七號、行政院衛生署新營醫院九十一
    年十月三十一日九十一署新營醫病字第九一三八六一號、彰化基督教醫院九十一
    年十一月七日（９１）彰基病歷字第９１１１００４號函及所附病歷資料附卷可
    按（見本院卷第四四八至四四九頁、第四五四頁、第四五六至四六九頁、第四七
    ○至四八七頁頁），足見被害人張國松確係因本件溺水事故，經急救後仍產生腦
    缺氧病變，致其目前仍呈植物人狀態之身體、健康有重大不治及難治重傷害之結
    果。
  (二)本件被害人張國松因溺水致生腦缺氧病變，呈植物人狀態之論據：
    1.本院依職權向當時被害人送醫急救之醫院函查被害人產生腦缺氧病變之原因，
      經營新醫院函覆稱：「．．．在本例急救時發現嘔吐物有血漬之水，亦有可能
      係來自吸入性肺炎、肺泡水腫之出血。溺水係依送達人員對病人之病程描述配
      合胸腔Ｘ光片所見而作合理推判之記載」等情，有該院九十一年一月十日九十
      一營新發字第○○八號函一件在卷可佐（見本院卷第二○六頁）；彰化基督教
      醫院則函覆稱：「1.張國松九十年一月十六日至本院接受治療時，係因持續深
      度昏迷，有做過腦部斷層掃描檢查，結果：散在性腦部水腫、灰白質交界模糊
      ，符合缺氧性腦病變。．．．3.診斷張國松為意外溺水致腦缺氧病變之依據為
      ：家屬提供之病史神經學檢查腦部電腦斷層掃描，雖無法百分之百肯定
      『先溺水致缺氧性腦病變』或『先發生缺氧腦病變，才發生溺水』，但缺氧性
      腦病變為一結果，常有先前原因，如溺水，依病史推斷，最有可能為溺水致腦
      缺氧病變。4.診斷書上記載癲為缺氧性腦病變之併發症，張國松入院以前沒
      有癲；胃出血是八十九年七月十一日至同年七月十五日入院時之診斷，當時
      出院門診追期間並無出血徵兆，張國松溺水後轉診至本院加護病房時，並無
      胃出血之徵兆，故不似胃出血引起溺水」等情，亦有該院九十年九月二十七日
      彰基病歷字第９００９０４５號函一件附卷可考（見本院卷第二○○頁），
      是依被害人當時所作之腦部電腦斷層掃描報告及神經學檢查、被害人病史等醫
      學資料判斷，被害人確係因溺水致腦缺氧病變，至癲、胃出血均非其溺水之
      原因，已甚明確。
    2.雖選任辯護人一再主張：無法排除被害人係因本身疾病致生腦缺氧病變之可能
      性云云。惟本院依職權函查被害人張國松自八十九年至九十年一月間至各醫療
      院所就醫之情形為：(1)謝兆唐診所函覆：「張國松自八十七年二月一日至八十
      九年六月十一日止，除因感冒至該診所就醫外，僅有消化性潰瘍、慢性肝炎等
      疾病」；(2)陳耀軫診所函覆：「張國松於八十五年一月十日、八十七年二月二
      日、八十七年五月二十二日、八十九年六月六日共於該診所門診四次，其病狀
      皆以發燒、頭痛、喉嚨痛、咳嗽流鼻水等呼吸道感染之病況為主，且都以門診
      藥物治療，病情尚稱穩定」；(3)王內神經科診所函覆：「張國松於八十九年九
      月二日、同年九月五日至該院就診，主訴：失眠、容易緊張，惟經神經學檢查
      ，身體狀況一切良好，血壓、脈博都正常」；(4)奇美醫院函覆：「張國松於八
      十九年九月二十日、同年十月五日、同年十月十二日至該院就診，診斷為手腕
      隧道症候群、輕度左側腰椎神經發炎」；(5)財團法人臺灣基督長老教會新樓醫
      院麻豆分院函覆：「張國松於八十八年七月三十日因上消化道出血由急診入院
      ，八月三日出院診斷為十二指腸潰瘍、慢性Ｃ型肝炎及膽結石，出院後於門診
      治療至八十九年六月七日最後一次門診後即未再回診。門診前三個月以十二指
      腸潰瘍為主，病情穩定，八十八年十二月一日至八十九年五月底則接受慢性Ｃ
      型肝炎之干擾素治療但效果不佳，至最後一次門診，慢性Ｃ型肝炎仍未痊癒，
      但應無損於日常生活及工作，惟需定期追蹤」；(6)彰化基督教醫院函覆：「張
      國松於八十九年六月八日至同年七月七日、八十七年七月十一日至同年七月十
      五日因疑自體免疫肝炎併硬化、十二指腸潰瘍併出血入本院治療，於八十九年
      七月二十一日至八十九年十二月二十九日至本院門診追治療九次，出院後至
      門診追期間，肝功能及黃疸情均幾乎恢復正常，藥物控制下呈相當穩定之狀
      況」等情，有前揭醫院診所之函文及所附病歷資料在卷可參（見本院卷第八四
      至九四頁、第一六三至一六七頁、第一六九頁、第一七一頁、第一七三頁、第
      二○○頁），足見被害人張國松於發生本件溺水事故前一年內，除因肝、膽、
      胃、腸等消化道疾病及感冒、上呼吸道感染疾病就醫外，並無其他病史。復經
      本院將上開資料送國立成功大學醫學院附設醫院函詢被害人前開病史與溺水或
      腦缺氧病變之關係，該院函覆稱：「．．．3.心臟病、腦部本身病變（抽搐病
      史）、窒息才會導致缺氧性腦病變。4.依電腦斷層報告無法判定該病患先有腦
      病變才溺水，倒是溺水而導致缺氧性病變為合理解釋。5.溺水者通常會引起肺
      部水腫，在急救過程時會有血水從口、鼻流出屬常見」，有該院九十一年三月
      八日（九一）成附醫急診字第二二一六號函可佐（見本院卷第三三二頁），是
      以被害人張國松雖有前揭消化道系統疾病，然此種疾病並不會導致腦缺氧病變
      ，雖被害人急救時有血水從口鼻流出，亦係溺水者急救過程中常見之現象，而
      無法導出係因胃出血等消化性疾病導致腦缺氧病變後始溺水之結論，反倒是溺
      水導致腦缺氧病變為合理解釋，故選任辯護人仍置專業鑑定結果不論，辯稱：
      被害人並非溺水致生腦缺氧病變，要難將被害人之傷害結果歸咎於被告甲○○
      云云，委無可採。
  (三)被告甲○○未即時發現被害人溺水，應負過失責任之論據：
    1.游泳池設置救生員之目的，即在維護泳池內泳客之安全，被告甲○○係受僱農
      林遊泳池擔任救生員之職務，係出於自願而承擔維護該游泳池內泳客安全之義
      務，亦即出於自願而在事實上承擔泳客之安全不會發生危險或任何損傷之義務
      ，而居於保證人地位。且被告甲○○係取得合格執照之救生員，並自承：救生
      員所受之訓練係如何救人、如何發現溺者、如何接近溺者，將溺者拉上岸、如
      何急救，案發時其已從事救生員職務一年半等語（見本院卷第三五九頁及警卷
      ），足見被告甲○○係以維護泳客安全為業，對泳客可能發生之危險，具有專
      業上之知識與判斷能力，自較一般人有深切之認識，而具有較高之注意能力，
      並負有較高之注意義務，自可期待被告甲○○本於其擔任救生員之保證人責任
      ，時時刻刻在游泳池畔或四周保持高度警戒，隨時巡視池內之泳客動態，且須
      隨時注意游池內之泳客是否有任何異狀，以便立即下水救援。
    2.該泳池長二十五公尺，寬十八公尺，中間最深一百六十公分，兩邊最淺一百一
      十公分，且於被害人張國松溺水當日，該游泳池內約有二十名泳客，依照被告
      甲○○所受專業訓練，衡情應可就該泳池內所有泳客之游泳狀況一覽無遺，足
      認被告甲○○依當時客觀情事，應有能力履行維護所有泳客安全之注意義務，
      是被告甲○○應密切觀察所有泳客游泳之情況、進展等，並進而對於所有可能
      溺水之情形有所思慮，以避免所有泳客之生命、身體安全發生危險。
    3.惟被告甲○○自承其並未發現被害人張國松溺水之第一時間，待告訴人丙○○
      呼救時，始巡視游泳池內尋找溺水者，進而進行急救工作等語（見警卷及偵查
      卷第九頁），足見被告甲○○確未即時發覺張國松有溺水情況；而依中華民國
      紅十字會台灣省台南市支會九十一年一月二十一日南市總字第○○六號函所示
      ：「通常淹溺者為求生必然拼命掙扎呼救，溺者身體本身有突發疾病情況或嗆
      水窒息等，腦部缺氧四至六分鐘腦細胞嚴重受損等時始不掙扎或呼救」（見本
      院卷第二○六頁），足徵除非被害人張國松係因本身突發疾病情況致腦部缺氧
      四至六分鐘，而發生溺水，始不掙扎或呼救，惟依前開彰化基督教醫院九十年
      九月二十七日彰基病歷字第９００９０４５號函文揭示之內容（見本院卷第
      二○○頁）觀之，被害人張國松係溺水後才發生腦缺氧病變，並非先發生腦缺
      氧病變才溺水，則被害人張國松是否因本身突發疾病情況致腦部缺氧，已有可
      疑；復經本院將被害人張國松之病歷資料函送國立成功大學附設醫院函詢結果
      ，該院以九十一年三月八日（九一）成附醫急診字第二二一六號函覆稱：「1.
      就急救學理與過程研判，病患送醫時已無心跳等生命徵象，但急救後仍然恢復
      心跳，其溺水應不超過二十五分鐘。一般而言，溺水者若因某種先行導致意識
      障礙或昏迷，不會有掙扎或呼救之舉措。2.依該病人過去病史，並不構成溺水
      之原因」等情（見本院卷第三三二頁），足見被害人張國松雖有前開消化疾病
      之病史，然並不構成其溺水之原因，則其剛發生溺水情況時，並非已意識障礙
      或昏迷，衡情自應有掙扎或呼救之舉措，雖告訴人及其他泳客均未發現被害人
      掙扎或呼救，然此僅能證明被害人之掙扎或呼救非甚激烈，致其他熱衷於游泳
      之泳客無從查覺，抑或被害人實係因在水中嗆水窒息，致無從掙扎或呼救，而
      無從證明被害人係因突然疾病發作，致腦缺氧病變，因而才溺水等情。再經本
      院將上開資料送請法務部法醫研究所鑑定結果，該所根據送鑑資料判明張國松
      確有溺水之事實，但並未溺斃，即張國松停止呼吸在水中，恢復呼吸當時均在
      水外，但血液仍流動著未死狀態，心臟以及其內臟功能仍未停止，有了吸入性
      肺炎、呼吸窘迫與腦髓缺氧等，看起來已成為植物人狀態；且闡明「(一)一般人
      在水中溺水窒息達三分鐘即會產生腦缺氧病變，達五分鐘以上即能呈現腦死狀
      況，少數案例如孩童在低溫狀況方可能溺斃達五分鐘以上而恢復意識。(二)溺斃
      之死亡定義有兩種層次，一種即前項所稱之腦死（即溺水達五分鐘以上之腦死
      ）。惟傷者張國松應屬達另一層次之狀況，即腦死後如器官、心跳尚可存活（
      具生理功能）達十五至三十分鐘才死亡，若適當急救尚可恢復或維持正常呼吸
      及心跳，但腦死之腦神經之損傷為不可逆之結果，故張國松在溺水事實及急救
      過程如恢復呼吸等過程應已超過溺斃之三至五分鐘之黃金期，在急救過程無法
      判定腦死之死亡，故認定『並未溺斃』即『尚未認定死亡而在急救中』」等情
      ，有該所九十一年七月二十二日法醫理字第０９１０００１７４９號、九十一
      年十月二十二日法醫字第０９１０００３４２６號函各一件在卷可稽（見本院
      卷第四一六頁及第四四六至四四七頁），足徵被害人在水中溺水窒息已達三分
      鐘之久；又被告甲○○自承：伊自池邊西側看到張國松作韻律呼吸，直到走到
      洗腳池邊剛拔下塞子放水，聽到告訴人呼救約花了一、二十秒鐘等語（見本院
      卷第三六二頁），則被告甲○○走至洗腳池邊放水前，被害人應已在水中發生
      嗆水窒息之溺水情事二、三分鐘之久，倘如被告甲○○所言，其在走至洗腳池
      放水前均有保持高度警戒，豈會就被害人發生嗆水窒息之情況毫無所覺？足見
      被告甲○○確有疏未發現溺水者之過失，已甚顯然。再參諸被告甲○○供稱：
      伊按照泳客所處水之深淺區域，來判斷泳客是否有溺水之跡象，例如判斷以泳
      客之身高及所處深淺區域的情形，是否是在作韻律呼吸，彧手有在拍動，再來
      判斷是否有溺水之情形，再據以判斷要不要跳進去施以救助，不是毫不判斷就
      跳下水救助，這樣會使泳客不堪其擾，至於已在游泳的人，則觀察他們沈下去
      ，有沒有再浮上來，如要調整呼吸，就會在水裏待比較久等語（見本院卷第三
      六○頁）；以及被害人張國松既係在淺水區、初學游泳之泳客，其游泳技術及
      水性應比其他泳客拙劣，可在水裏閉氣之時間亦應比其他泳客短等情，被告甲○○既身為專業之救生員，自應密切觀察被害人待在水裏之時間及所有客觀情
      狀，並對於被害人已生嗆水窒息之可能發展有所思慮，進而隨時下手救援，豈
      能毫無所覺地前往離游泳池畔較遠之洗腳洗放水？故被告甲○○對被害人事實
      上已發生嗆水窒息之溺水情況確係疏於認識，而未即時掙取必要之救助措施，
      應認被告甲○○確有未發現泳客已發生溺水情況致未即時救助之過失。至事後
      被告甲○○得知被害人溺水時之急救措施雖無不當或延遲之情形，然亦無解於
      被告甲○○未即時發現溺者，並即時救援之過失責任之認定。
  (四)綜上所述，被告甲○○係受僱農林游泳池擔任游泳池之救生員，係從事救生業務
    之人，具有救生之專業知識，自應負起較高之注意義務，隨時巡視池內之泳客動
    態，發現有異狀立即下水救援，而依客觀情勢並無不能注意之情形，然查被害人
    張國松尚未溺水窒息三分鐘致生腦缺氧病變之前，被告甲○○竟未先查覺情況有
    異，待告訴人丙○○告知，始下水救援，然為時已晚，甲○○未能以其專業知識
    ，隨時仔細觀查游泳池內之動態，以爭取救援時機，足見並未對池內之泳客為必
    要之注意，顯有過失，而其疏於注意之過失，與張國松之腦缺氧病變致呈植物人
    狀態之重傷害結果間有相當因果關係，事證明確，被告犯行堪以認定。至依醫學
    觀點，張國松似有多種疾病，似不適合於劇烈運動（如游泳）一節，有法務部法
    醫研究所九十一年七月二十二日法醫理字第０９１０００１７４９號、九十一年
    十月二十二日法醫字第０９１０００３４２６號函在卷可佐（見本院卷第四一五
    、四四七頁），然被害人張國松仍不顧身體狀況，貿然從事體力不堪負荷之游泳
    運動，雖亦有過失，然此乃被告甲○○於民事上得否主張過失相抵之問題，於被
    告甲○○過失責任之成立，並不生影響，附此敘明。
三、論罪科刑之理由：
    核被告甲○○所為，係犯刑法第二百八十四條第二項後段之業務過失致重傷之罪
    。爰審酌被告之素行、其過失情節、程度、對告訴人、被害人所造成之危害及犯
    後態度，復未賠償告訴人損害等一切情狀，量處如主文所示之刑。又被告行為後
    ，刑法第四十一條業於九十年一月十日修正公布，同年月十二日生效，舊法規定
    犯最重本刑三年以下有期徒刑以下之刑之罪，而受六個月以下有期徒刑或拘役之
    宣告，因身體、教育、職業、家庭之關係或其他正當事由，執行顯有困難者，得
    易科罰金，修正後刑法第四十一條第一項規定，凡犯最重本刑五年以下有期徒刑
    以下之刑之罪，而受六個月以下有期徒刑或拘役之宣告，均得易科罰金，比較新
    舊法之結果，上開法律之修正，對被告不生影響，依刑法第二條第一項前段規定
    ，應適用修正後刑法第四十一條第一項前段，宣告易科罰金之折算標準。
貳、無罪部分：
一、公訴意旨略以：被告戊○○為農林游泳池經理兼現場管理，為從事業務之人，該
    游泳池每日上午五時開始營業，應注意督促被告甲○○在每日營業前，將游泳池
    各項清潔與準備工作完成，於游泳池內有泳客時，在游泳池畔隨時巡查警戒池內
    泳客安全，以避免危險之發生，而依正常情形，並無不能注意情事，然九十年一
月十日六時五十分許，張國松、丙○○夫婦與其他泳客至該游泳池晨泳時，戊○○竟疏未注意指揮游泳池員工做好清潔與準備工作，督促救生員甲○○在游泳池
    畔就位，巡查警戒泳客安全，而在二樓辦公室逗留，致被告甲○○身為救生員，
    卻在距離游泳池緩衝區（約五．三公尺寬）外之第一洗腳池放水，迨同日七時許
    ，被害人張國松在該游泳池東邊第二水道東側練習時，突因身體不適而往下沈，
    被告蔡元培與同案被告甲○○均未發現此情形而急時救援，嗣告訴人丙○○游至
    岸邊做韻律呼吸潛入水中時，發現張國松手腳伸直沈溺水底，即刻抱住張國松並
    高聲呼救四、五聲，同案被告甲○○聞聲始從游泳池出入口跑到池邊，與另一泳
    客將張國松抱起至岸邊做人工呼吸並緊急送醫，於同日上午七時零八分送抵新營
    市營新醫院時，因吸入性肺炎、呼吸窘迫與腦缺氧而無生命跡像，同年月十六日
    轉送彰化基督教醫院繼續治療，亦因缺氧性腦病變成植物人之重傷害。因認被告
    戊○○涉犯刑法第二百八十四條第二項之業務過失傷害致重傷之罪嫌。
二、按犯罪事實應依證據認定之，無證據不得推定其犯罪事實；又不能證明被告犯罪
    者，應諭知無罪之判決，刑事訴訟法第一百五十四條、第三百零一條第一項分別
    定有規定。認定不利於被告之事實，須依積極證據，苟積極證據不足為不利於被
    告事實之認定時，即應為有利於被告之認定，更不必有何有利之證據。此之所謂
    證據，須確屬能為被告有罪之證明，而無瑕疵可指者，始足當之；再者，犯罪事
    實之認定，應憑證據，所謂證據，須適於為被告犯罪事實之證明者，始得採為斷
    罪資料，如未能發現相當證據，或證據不足以證明，自不能以推測或擬制之方法
    以為裁判基礎；又所謂認定犯罪事實所憑之證據，雖不以直接證據為限，間接證
    據亦包括在內，然而無論直接或間接證據，其為訴訟上之證明，須於通常一般人
    均不致有所懷疑，而得確信其為真實之程度，始得據之為有罪之認定，倘其證明
    尚未達到此一程度，而有合理懷疑存在時，即應為無罪之判決（最高法院二十九
    年上字第三一○五號、三十年上字第八一六號、四十年台上字第八六號、五十三
    年台上字第二七五○號、七十六年台上字第四九八六號分別著有判例參照）。
三、公訴人認被告戊○○涉犯前揭過失傷害致重傷之犯行，無非以檢察官勘驗該游泳
    池結果，由被告甲○○示範案發時在洗腳池換水之動作與位置，無法看到游泳池
    東邊第二水道東側（即被害人）情況，有現場照片及勘驗筆錄可證，足見被告戊○○身為該游泳池之現場管理人，卻未督促同案被告甲○○在遊泳池畔巡視警戒
    泳客之安全，竟讓同案被告甲○○在達離游泳池畔之洗腳池換水，致未在第一時
    間發現被害人張國松掙扎、喊叫等溺水舉動，而喪失確認張國松係正常動作或發
    生危險（如以哨音或喊叫示警，引起池內泳客本人或其他泳客注意）時機，其亦
    與被告甲○○同有過失等為其主要論據。訊之被告戊○○堅決否認有何過失，辯
    稱：伊係該游泳池之現場管理，主要職掌該游泳池之行政事務，現場泳客之安全
    ，則由救生員專責處理等語。經查：
  (一)游泳池內之救生工作，必須受過專業訓練，在何種情況下池內之泳客有發生危險
    之虞，或已然發生危險，非救生專業人員，尚難洞察機先，更難以苛求其立即救
    援，故泳池內之救生工作，主要應屬救生員之業務範圍，是被告戊○○辯稱：現
    場泳客之安全，由救生員專責處理等情，應堪採信。且案發當時，被告戊○○在
    二樓辦公室處理行政事務，並未在游泳池旁，並無從發現張國松有溺水情事，況
    本案發生地點在游泳池內，且係僱有救生員在場負責維護安全之游泳池，被告戊○○本可期待其所僱用之救生員會盡到維護現場泳客安全之責任，自無法苛責未
    在現場之被告戊○○同負過失責任。
  (二)依被告甲○○所供陳，其係先確認泳池內無異樣，始至洗腳池察看、放水，且一
    至洗腳池，即聽聞呼救，前後不到一分鐘；參以證人乙○○之證言，其聽到呼救
    後，不到一分鐘內即到達將張國松拉起，而此時救生員已經到達了，足見被告甲○○供稱其一聽到呼救聲不到一、二十秒即跑至泳池，應可採信。惟張國松係窒
    息三分鐘始產生腦缺氧病變，足見張國松在被告甲○○尚留在池邊巡視時，即已
    發生溺水情事，惟被告甲○○竟未發現，仍以為無異樣，而前往洗腳池，遲至告
    訴人呼救始將被害人救起，故被告甲○○並非因另行從事被告戊○○所交待之清
    理洗腳池之工作，始疏未注意張國松有溺水情事；又證人乙○○於本院調查時證
    稱：當日游泳時，未注意是否有救生員等語（見本院卷第一一九頁）；告訴人丙○○則證稱：不記得其等游泳時，被告甲○○是否有待在池邊等語，是本件顯無
    積極證據證明被告李係長期間逗留在洗腳池，而未在池畔巡視，致疏未注意張國
    松溺水情事，自難認被告戊○○要求被告甲○○清理洗腳池，與本件事故之發生
    有何相當因果關係存在。
四、綜上所述，本件查無積極證據足資證明同案被告甲○○未即時查覺被害人溺水，
    致喪失救援時機，係出於被告戊○○要求同案被告甲○○清理洗腳池，及未督促
    同案被告甲○○在游泳池畔警戒所致，且間接證據亦未達一般人皆無所懷疑之程
    度，對於公訴意旨，本院調查證據結果，未能達於確信之程度，自不得僅因被告
    戊○○係該游泳池之現場管理人，遽令其負疏未維護泳客安全之業務過失罪責，
    此外復查無其他積極證據足資證明被告戊○○有何過失犯行，既不能證明被告戊○○犯罪，依法應為無罪判決之諭知。
據上論斷，應依刑事訴訟法第二百九十九條第一項前段、第三百零一條第一項，刑法
第二條第一項前段、二百八十四條第二項後段、第四十一條第一項前段，罰金罰鍰提
高標準條例第一條前段、第二條，判決如主文。
本案經檢察官蘇榮照到庭執行職務。
中      華      民      國    九十二    年      一      月    二十二    日
                                  臺灣臺南地方法院刑事第五庭
                                      審判長  法  官  蘇清水
                                              法  官  張瑛宗
                                              法  官  林欣玲
右正本證明與原本無異。
如不服本判決，應於判決送達後十日內，向本院提出上訴狀。
                                              書記官  李泰吉
中      華      民      國    九十二    年      一      月    二十二    日
附錄本案論罪科刑法條全文：
刑法第二百八十四條第二項
從事業務之人，因業務上之過失傷害人者，處一年以下有期徒刑、拘役或
一千元以下罰金，致重傷者，處三年以下有期徒刑、拘役或二千元以下罰
金。


司法院資訊處製作；財團法人民間司法改革基金會備份。
